臺灣高雄地方法院民事判決　　　　　　 95年度重訴字第487號
原　　　告　彰化商業銀行股份有限公司
法定代理人　丙○○
訴訟代理人　丁○○
被　　　告　乙○○
兼訴訟代理　己○○
人
上列當事人間清償借款事件，本院於民國96年6 月15日言詞辯論
終結，判決如下：
  主  文
被告應連帶給付原告新台幣陸佰零捌萬壹仟陸佰捌拾肆元及均自
民國九十四年五月十七日起至清償日止，按週年利率百分之七點
九計算之利息，暨按上開利率百分之二十計算之違約金。
訴訟費用由被告連帶負擔。
    事實及理由
一、原告主張：被告己○○於民國88年8 月5 日向其借款新台幣
    （下同）900 萬元，約定借款期間為17年，第1 年利息按該
    行基本放款利率加年利率0.06％計算，第2 年起按該行基本
    放款利率加年利率0.46％計算，按月攤還本息，如未依約繳
    款，除仍按上開利率計息外，逾期在6 個月以內者，按上開
    利率10％，逾期超過6 個月者，依上開約定利率百分之20％
    加計違約金，被告乙○○擔任連帶保證人。詎被告自借款後
    即未依約定繳交本息，依約債務視為全部到期，經聲請本院
    以93年度執字第19895 號就抵押物即門牌號碼高雄市○○○
    路235 號房屋及其坐落之高雄市○○區○○段第1294號、
    1295號土地（下稱系爭房地）拍賣受償後，尚欠如主文所示
    之本金、利息、違約金，聲明請求判決如主文第1 項所示。
二、被告抗辯：其姊姊即訴外人蘇信英原欲購買系爭房地，其為
    蘇信英代理人，代向訴外人洪文佐購買，後來蘇信英不願購
    買，改以其名義購買，並向銀行借錢，洪文佐詐騙其財物，
    買賣契約已解除，與洪文佐之和解未成立，本件借款簽約在
    解除契約之前，故亦不成立，無須再負擔銀行貸款，其僅為
    蘇信英之代理人，與本件借款無關，其未在本件借據上簽名
    、蓋章，借據係訴外人洪文佐所偽造；被告李維衿抗辯：未
    在本件借據上簽名、蓋章，借據係偽造的；並均聲明：請求
    駁回原告之訴。
三、原告就其主張之上開事實，已提出借據、強制執行金額計算
    書分配表、執行通知、消費貸款申請書、徵信資料、放款帳
    戶資料及交易明細查詢、放款支出傳票、轉帳收入傳票、業
    務往來申請書（兼印鑑卡暨顧客資料）、取款條、利率變動
    表、建物登記謄本各1 份、土地登記謄本2 份為證（詳臺灣
    板橋地方法院95年度重訴字第270 號卷【下稱板橋地院卷】
    第5 頁起、本院卷第43頁、第42頁、第19頁起、第52頁、第
    47條、第87頁、第35頁起），並經調本院93年度執字第1989
    5 號卷（下稱系爭執行卷）核閱無訛，而被告2 人仍執上開
    情詞置辯，則本件爭執即在於：(一)被告己○○有無以系爭房
    地設定抵押供作擔保向原告借款900 萬元及被告乙○○有無
    擔任連帶保證人？(二)系爭房地之買賣有無解除、洪文佐有無
    詐騙被告己○○與本件消費借貸契約有無關連？(三)原告本件
    請求有無理由？本院分述判斷意見如下：
  (一)關於被告有無以系爭房地設定抵押供作擔保向原告借款900
    萬元及被告乙○○有無擔任連帶保證人：
    1.原告就其主張被告己○○向其辦理不動產抵押而借款900
      萬元，被告乙○○擔任連帶保證人之事實，已提出借據1
      份為證（詳板橋地院卷第5 頁），被告2 人雖否認借據之
      真正，惟查，依證人即當時在原告銀行辦理放款業務承辦
      本件對保之職員戊○○證稱略以：本件借款人即連帶保證
      人都有對保，雖然忘記在何處對保，但伊有蓋核對章就一
      定有實際對保等語（詳本院卷第69頁起），證人雖目前仍
      任職於原告銀行，然既已具結願負偽證罪責，所證應可採
      信；且另證人即辦理系爭房地買賣及貸款之代書林懿慧於
      本院89年度簡上字第60號訴外人洪文佐訴請被告己○○給
      付房屋尾款之上訴事件中證稱略以：本來是己○○代理蘇
      信英買系爭房地，後來改由己○○購買，於88年8 月4 日
      在原告銀行會合，辦理貸款更名手續，隔日貸款下來後，
      銀行有轉帳給洪文佐等語（詳該卷第93頁起），依該證人
      所述，被告己○○確有至原告銀行辦理貸款手續；況被告
      2 人亦自承確有在原告銀行簽約（詳本院卷第23頁答辯狀
      第5 行），足見
      本件借據確為被告2 人所簽名蓋章，則兩造間關於消費借
      貸、連帶保證契約之意思表示業已一致，所辯借據為洪文
      佐所偽造、未在借據上簽名、蓋章等，即均與事實不符，
      自無足採。
    2.原告就已交付900 萬元之事實，已提出業務往來申請書（
      兼印鑑卡暨顧客資料）放款支出傳票、轉帳收入傳票為證
      （詳本院卷第52頁、第20頁起），且證人即當時原告銀行
      承辦之職員甲○○證稱略以：本件被告己○○之開戶資料
      （即指業務往還申請書【兼印鑑卡暨顧客資料】）是我承
      辦，雖然不記得是在行內或在行外辦理，但伊向來均按規
      定辦理，本件伊有蓋章即有確實辦理等語（詳本院卷第82
      頁），證人前雖為原告銀行之職員，然現已退休，與原告
      已無實質關連，所證即無偏袒之虞，況證人已具結表示願
      負偽證責任，所證自堪採信；而依原告另提出之取款條、
      代傳票之存款憑條各1 份（詳本院卷第47頁、48頁）所示
      ，原告將900 萬元撥入己○○帳戶之88年8 月5 日該日，
      己○○即將之提領，而洪文佐帳戶存入900 萬元，足見確
      如證人林懿慧所證，己○○向洪文佐購買系爭房地，改由
      己○○向原告貸款，己○○向原告所貸本件900 萬元撥入
      原告帳戶後，即提領給付洪文佐給付買賣價金（證人稱為
      貸款更名，實係另立新約），則原告已交付被告己○○本
      件借款900 萬元，應可認定。
    3.原告就被告以系爭房地設定抵押供其借款擔保之事實，已
      提出土地登記謄本2 份、建物登記謄本1 份為證（詳本院
      卷第35頁起），且有高雄市政府地政處鹽埕地政事務所96
      年4 月20日高市地鹽三字第0960003239號函及所附系爭房
      地之抵押權內容變更登記資料、96年5 月15日高市地鹽一
      字第0960003915號函及所附系爭房地之所有權移轉登記資
      料附卷可稽（詳本院卷第93頁、第108 頁），依上開資料
      所示，系爭房地係於88年7 月7 日申請將所有權由訴外人
      洪文佐移轉登記予被告己○○，並同時申請辦理抵押權內
      容變更登記（原義務人兼債務人為洪文佐，變更為己○○
      ），被告己○○及訴外人洪文佐就房屋部分之買賣契約，
      並申請本院公證處以88年度公字第802694號公證，是被告
      己○○以向洪文佐所購買之系爭房地設定抵押權（以抵押
      權內容變更之方式辦理），供作本件借款擔保之事實，亦
      可認定。
    4.綜上，本件被告己○○係向訴外人洪文佐購買系爭房地，
      以抵押權內容變更之方式，將購得之系爭房地設定抵押供
      作原告債權擔保，另立消費借貸契約向原告借得本件借款
      900 萬元，並申請原告轉帳存入洪文佐帳戶，以支付購買
      系爭房地之價金，並由被告乙○○擔任借款連帶保證人，
      應可認定，所辯被告己○○僅係蘇信英購買系爭房地之代
      理人，自無可採。
  (二)關於系爭房地之買賣有無解除、洪文佐有無詐騙被告己○○
    與本件消費借貸契約有無關連：
    本件消費借貸契約、連帶保證契約已有效成立，被告己○○
    並將借得之款項作為價金給付予訴外人洪文佐，而被告並未
    抗辯曾撤銷上開契約，則即使被告己○○在購買系爭房地過
    程受出賣人洪文佐詐騙，或系爭房地買賣契約已解除，影響
    所及亦僅被告己○○可否向洪文佐請求損害賠償、回復原狀
    ，均與上開契約之成立生效無關，從而所辯洪文佐詐騙，買
    賣契約解除等，均無所採。且被告與洪文佐有無成立和解，
    亦與本件消費借貸、連帶保證無關，是無論和解與否，均不
    影響被告所負契約責任，從而所辯未就買賣契約糾紛與洪文
    佐和解，亦無可採。
  (三)關於原告本件請求有無理由：
    1.按借用人應於約定期限內，返還與借用物種類、品質、數
      量相同之物；而遲延之債務，以支付金錢為標的者，債權
      人得請求依法定利率計算之遲延利息，但約定利率較高者
      ，仍從其約定利率；另當事人得約定債務人於債務不履行
      時，應支付違約金，民法第478 條前段、第233 條第1 項
      、第250 條第1 項分別定有明文。又按保證債務之所謂連
      帶，係指保證人與主債務人負同一債務，對於債權人各負
      全部給付之責任者而言，此就民法第272 條第1 項規定連
      帶債務之文義觀之甚明，亦有最高法院45年台上字第1426
      號判例可資參照。
    2.被告己○○既向原告借款，並由被告乙○○擔任連帶保證
      人，而未依約繳付本息，經原告聲請將系爭抵押房地拍賣
      受償後，尚有如主文所示之本金、利息、違約金未為清償
      （詳系爭執行卷94年6 月22日強制執行金額計算書分配表
      ），依上所示，原告請求被告連帶給付上開本金、利息、
      違約金，依法即無不合，應予准許。
四、 本件事證已臻明確，原告聲請調閱之本院88年度雄簡字第
     2901號卷、己○○被訴偽造文書之不起訴處分書、己○○
     寄送檢察官之存證信函、建物異動索引（詳本院卷第24頁
     、第25頁、第26頁、第73頁、第136 頁），及聲請調閱之
     臺灣高雄地方法院檢察署95年他律字第8 號卷，經審酌後
     ，認均與本件之判決結果無影響，爰不一一論述，併予敘
     明。
五、據上論結，本件原告之訴為有理由，依民事訴訟法第85條第
    2 項，判決如主文。
中　　華　　民　　國　　96　　年　　6 　　月　　29　　日
                  民事第一庭審判長法　官　陳嘉惠
                                  法  官  廖純卿
                                  法  官  鄭峻明
正本係照原本作成。
如不服本判決，應於送達後20日內，向本院提出上訴狀並表明上
訴理由，如於本判決送達前提起上訴者，應於判決送達後10日內
補提上訴理由書（須附繕本）。
中　　華　　民　　國　　96　　年　　6 　　月　　29　　日
                                  書記官　鍾淑美
